臺灣臺南地方法院刑事判決
110年度訴字第1203號
公  訴  人  臺灣臺南地方檢察署檢察官
被      告  王俊傑



指定辯護人  本院公設辯護人  陳香蘭  
上列被告因違反毒品危害防制條例案件，經檢察官提起公訴（10
9年度偵字第18143號），本院判決如下：
    主  文
王俊傑犯如附表所示之罪，均累犯，各處有期徒刑參年柒月。應
執行有期徒刑參年拾月。
未扣案販賣毒品所得新臺幣柒仟元沒收，於全部或一部不能沒收
或不宜執行沒收時，追徵其價額；扣案蘋果廠牌行動電話(含○○○
○○○○○○○號SIM卡壹張)壹支沒收。
    事  實
一、王俊傑明知甲基安非他命係屬毒品危害防制條例第2條第2項
    第2款所列管之第二級毒品，依法不得持有、販賣，其竟基
    於販賣第二級毒品之犯意，使用通訊軟體LINE，分別於附表
    編號1至4所示之時間、地點，販賣第二級毒品甲基安非他命
    予張博恩
二、案經嘉義縣警察局朴子分局報告移送臺灣嘉義地方檢察署陳
    請臺灣高等檢察署臺南檢察分署檢察長移轉臺灣臺南地方檢
    察署檢察官偵查起訴。
    理  由
一、本判決以下所引用之具傳聞性質之證據，檢察官、被告及其
    辯護人於準備程序中均同意有證據能力，且於本案言詞辯論
    終結前，亦未爭執其證據能力，本院審酌前開證據之作成或
    取得之狀況，並無非法或不當取證之情事，且經本院於審判
    期日就上開證據依法進行調查、辯論，依刑事訴訟法第159
    條之5規定，認均具有證據能力。
二、訊據被告對上開事實均坦承不諱，並有下列證據足以證明：
  ㈠被告之自白核與證人張博恩於偵訊中之證述相符，復有卷附
    嘉義縣政府警察局朴子分局108年11月26日搜索扣押筆錄、
    通訊軟體LINE對話記錄1份及嘉義地方檢察署108年度偵字第
    9567號起訴書可佐，堪信被告有關販賣第二級毒品甲基安非
    他命給張博恩4次之自白與事實相符。
 ㈡按毒品危害防制條例所規定之販賣毒品罪，雖未明示「營利之
   意圖」為其犯罪構成要件，然「販賣」一語，在文義解釋上
   當然已寓含有買賤賣貴，而從中取利之意思存在。且從商業
   交易原理與一般社會觀念而言，販賣行為在通常情形下，仍
   係以牟取利益為其活動之主要誘因與目的。又政府為杜絕毒
   品氾濫，毒害人民甚深，再三宣導民眾遠離毒品、媒體報導
   既深且廣，對於禁絕毒品之政策，應為大眾所熟悉。再政府
   對於查緝施用、轉讓及販賣毒品無不嚴格執行，且販賣毒品
   罪係重罪，若無利可圖，衡情一般持有毒品者，當不致輕易
   將持有之毒品交付他人。況販賣毒品乃違法行為，非可公然
   為之，且有其獨特之販售路線及管道，亦無公定之價格，復
   可任意增減其分裝之數量，而每次買賣之價量，亦可能隨時
   依市場貨源之供需情形、交易雙方之關係深淺、資力、對行
   情之認知、查緝是否嚴緊，及購買者被查獲時供述購買對象
   之可能性風險評估等諸般事由，而異其標準，非可一概而論
   ，是販賣之利得，誠非固定，而縱使販賣之人從價差或量差
   中牟利方式雖異，其意圖營利之非法販賣行為仍屬同一。從
   而，舉凡有償交易，除足以反證其確係另基於某種非圖利本
   意之關係外，通常尚難因無法查悉其販入價格，做為是否高
   價賣出之比較，諉以無營利之意思而阻卻販賣犯行之追訴。
   況且被告坦承因沾染毒品惡習，為求滿足自己的毒癮需求，
   故從上開販售給張博恩的毒品中獲取部分毒品供給施用以為
   牟利，足見被告販賣甲基安非他命時，可從中獲得部分毒品
   供己施用，其確有販賣第二級毒品甲基安非他命牟利之意圖
   ，足堪認定。
三、論罪科刑：
  ㈠被告行為後，毒品危害防制條例第4條第2項及第17條第2項業
    於109年7月15日修正施行。毒品危害防制條例第4條第2項修
    正前原規定：「製造、運輸、販賣第二級毒品者，處無期徒
    刑或7年以上有期徒刑，得併科新臺幣1千萬元以下罰金。」
    修正後則規定為：「製造、運輸、販賣第二級毒品者，處無
    期徒刑或十年以上有期徒刑，得併科新臺幣一千五百萬元以
    下罰金。」；第17條第2項修正前原規定：「犯第四條至第
    八條之罪於偵查及審判中均自白者，減輕其刑。」修正後則
    規定為：「犯第四條至第八條之罪於偵查及歷次審判中均自
    白者，減輕其刑。」經新舊法比較，修正後毒品危害防制條
    例第4條第2項之條文既提高法定刑，自以修正前之規定較有
    利於被告，修正後毒品危害防制條例第17條第2項之條文既
    較為嚴格，自以修正前之規定較有利於被告。核被告就事實
    一所為，均係犯修正前毒品危害防制條例第4條第2項販賣第
    二級毒品罪，合計共4罪。其各次販賣前持有第二級毒品之
    低度行為，分別為其販賣之高度行為所吸收，不另論罪。被
    告上開先後多次販賣第二級毒品之各犯行間，則屬犯意各別
    ，行為殊異，應予分論併罰。
  ㈡被告前因毒品危害防制條例案件，經本院判處有期徒刑5月確
    定，於107年12月21日易科罰金執行完畢，此有卷附臺灣高
    等法院被告前案紀錄表可稽，其於5年以內再故意犯本件有
    期徒刑以上之罪，均為累犯。又司法院大法官會議釋字第77
    5號解釋，認關於刑法第47條之累犯應一律加重其刑之規定
    應於2年內修正，於修正前，宜由法院依上開解釋意旨，於
    個案中分情節，基於累犯者有其特別惡性及對刑罰反應力薄
    弱等立法理由，裁量是否加重最低本刑。而被告本次所犯之
    罪與前案為相同性質之罪，被告未因前開犯罪科刑執行完畢
    而受有警惕，復又於5年內再犯本件之罪，足認其對於法敵
    對意識並未因前開科刑執行完畢而減弱，且刑罰之反應力薄
    弱，故仍認本案均有依刑法第47條第1項規定加重其最低本
    刑之必要，而依法予以加重其刑。按「犯第四條至第八條之
    罪於偵查及審判中均自白者，減輕其刑」，修正前毒品危害
    防制條例第17條第2項定有明文。被告所犯上開修正前違反
    毒品危害防制條例第4條第2項販賣第二級毒品罪共4罪，被
    告於偵查及審理中均坦承犯行，均依修正前同條例第17條第
    2項規定減輕其刑。
  ㈢按刑法第59條所規定之酌量減輕其刑，係裁判上之減輕，必
    以犯罪之情狀可憫恕，認為宣告法定最低度之刑猶嫌過重者
    ，始有其適用。如別有法定減輕之事由，應先依法定減輕事
    由減輕其刑後，科以最低刑度，猶嫌過重時，始得為之（最
    高法院99年度臺上字第5999號判決參照）。次按毒品危害防
    制條例第4條第2項規定之販賣第二級毒品罪，其法定本刑為
    無期徒刑或7年以上有期徒刑，然同為販賣第二級毒品之人
    ，其原因動機不一，犯罪情節未必盡同，或有大盤毒梟者，
    亦有中、小盤之分，甚或僅止於吸毒者友儕間為求互通有無
    之有償轉讓者亦有之，其販賣行為所造成危害社會之程度自
    屬有異，法律科處此類犯罪，所設之法定最低本刑卻同為無
    期徒刑，不可謂不重，若不分犯罪情節輕重，概處以上開法
    定刑，難免輕重失衡。查本件被告固有販賣第二級毒品之情
    ，其販賣毒品的對象、次數、數量，與大盤、中盤動輒上公
    斤或上百萬元者確實有別，且其販賣甲基安非他命之所得有
    限，其犯罪情節當非與大盤、中盤毒梟者可資等同並論衡，
    然其就附表編號1至4所示販賣第二級毒品之犯行，法定本刑
    雖為無期徒刑或7年以上有期徒刑，然經依毒品危害防制條
    例第17條第2項規定減輕其刑後，法定最低度刑僅為3年6月
    以上之有期徒刑，衡諸其販賣第二級毒品甲基安非他命為國
    民健康所造成之傷害以及對社會風氣之影響，實難認為尚有
    情輕法重之情事，不宜再引用刑法第59條規定酌量減輕其刑
    。
  ㈣爰審酌被告高中肄業之教育程度，智識正常，且自身亦沾染
    施用毒品之惡習，前亦曾因毒品案件經法院判刑及執行，當
    知毒品對人體危害之鉅，猶不思警惕，僅因貪圖自販售之毒
    品中獲取部分毒品供己施用之利益，即販賣甲基安非他命供
    他人施用，戕害他人身體健康，且危害社會治安，行為殊有
    非當，惟念被告因貪圖供給施用毒品之利益，致罹刑章，販
    賣的對象、數量及犯罪所得非鉅，及被告之素行、智識程度
    、家庭經濟狀況及犯罪後坦承犯行之態度等一切情狀，分別
    量處如主文所示之刑，並定其應執行刑，以資懲儆。
  ㈤沒收：
    ⑴按「犯罪所得，屬於犯罪行為人者，沒收之」，刑法第38
      條之1第1項著有明文。起訴書附表編號1、3至4所示販賣
      第二級毒品甲基安非他命之犯行，檢察官認為被告所販賣
      之金額為2,000元至3,000元，然被告在本院審理時供稱，
      各該次所販賣之金額應該是2,000元，檢察官復未能據證
      證明被告各該次販賣毒品之真實金額，爰依罪疑為被告有
      利認定原則，本院認定被告各該次販賣毒品之金額為2,00
      0元。從而，本件被告販賣第二級毒品所得應為7,000元，
      雖未扣案，然係屬被告犯本件販賣毒品犯行之犯罪所得，
      本自應依刑法第38條之1第1項、第3項規定宣告沒收，於
      全部或一部不能沒收或不宜執行沒收時，追徵其價額。
    ⑵扣案蘋果廠牌行動電話(含0000000000號SIM卡1張)為被告
      所有，且供販毒聯絡使用，業據被告供承在卷，且有卷內
      之LINE通訊軟體對話紀錄可佐，自應依毒品危害防制條例
      第19條第1項規定，宣告沒收之。
    ⑶按沒收之物，應與本案論罪科刑之事實有關，依法應沒收
      或得沒收者為限，如與本案之犯罪事實無關，雖係於本案
      以外之其他犯罪事實，經論罪科刑時，應沒收或得沒收之
      物，亦僅得於該他案宣告沒收，而不得於本案併予宣告沒
      收（最高法院95年度台上字第662號判決意旨參照）。本
      案尚扣得安非他命3包、吸食器1組、電子磅秤2台、分裝
      袋1批等物，被告在本院審理時供稱，安非他命、吸食器1
       組、電子磅秤及分裝袋是自己施用使用，與本件販賣毒
      品之犯行無關，業據被告供述在卷，而檢察官亦未能提出
      上開扣案物與被告所犯販賣第二級毒品犯行有關之證據供
      本院認定，從而既無從認定上開物品與本件被告販賣第二
      級毒品有關，自不得於本案併予宣告沒收。
據上論斷，應依刑事訴訟法第299條第1項前段，修正前毒品危害
防制條例第4條第2項、第17條第2項、毒品危害防制條例第19條
第1項，刑法第11條前段、第47條第1項、第51條第5款、第38條
之1第1項、第3項，判決如主文。
本案經檢察官許家彰提起公訴，檢察官李佳潔到庭執行職務。
中　　華　　民　　國   111    年     1    月    18    日
                    刑事第六庭  審判長法  官  高如宜

                                      法  官  陳鈺雯

                                      法  官  鄭銘仁
以上正本證明與原本無異。
如不服本判決應於收受本判後20日內向本院提出上訴書狀，並應
敘述具體理由。其未敘述上訴理由者，應於上訴期間屆滿後20日
內向本院補提理由書狀（均須按他造當事人之人數附繕本）「切
勿逕送上級法院」。
                                      書記官  陳姝妤
中　　華　　民　　國　　111 　年　　1 　　月　　21　　日
附錄本案論罪科刑法條：
修正前毒品危害防制條例第4條
製造、運輸、販賣第一級毒品者，處死刑或無期徒刑；處無期徒
刑者，得併科新臺幣 2 千萬元以下罰金。
製造、運輸、販賣第二級毒品者，處無期徒刑或 7 年以上有期
徒刑，得併科新臺幣 1 千萬元以下罰金。
製造、運輸、販賣第三級毒品者，處 7 年以上有期徒刑，得併
科新臺幣 7 百萬元以下罰金。
製造、運輸、販賣第四級毒品者，處 5 年以上 12 年以下有期
徒刑，得併科新臺幣 3 百萬元以下罰金。
製造、運輸、販賣專供製造或施用毒品之器具者，處 1 年以上
7 年以下有期徒刑，得併科新臺幣 1 百萬元以下罰金。
前五項之未遂犯罰之。
附表：

編號 交易時間 交易地點 交易對象 次數及價格（新臺幣） 1 108年11月9日上午11時43分許 臺南市○市區○○○道0號之○○○○汽車旅館 張博恩 王俊傑以2000元之價格，販售甲基安非他命1小包 2 108年11月9日晚間6、7時許 臺南市北區花園夜市附近 張博恩 王俊傑以1000元之價格，販售甲基安非他命1小包 3 108年11月18日下午5時許 臺南市○○區○○○○○廟 張博恩 王俊傑以2000元之價格，販售甲基安非他命1小包 4 108年11月25日晚間8時許 臺南市○○區○○000號之台糖加油站 張博恩 王俊傑以2000元之價格，販售甲基安非他命1小包